【裁判字號】    97,抗,230
【裁判日期】    970829
【裁判案由】    聲明異議
【裁判全文】
臺灣高等法院臺南分院民事裁定  97年度抗字第230號
抗  告  人  甲○○○
相  對  人  京城商業銀行股份有限公司
法定代理人  乙○○
上列當事人間因清償債務強制執行聲明異議事件，抗告人對於中
華民國97年7月16日臺灣雲林地方法院97年度執字第5577 號裁定
，提起抗告，本院裁定如下：
    主  文
抗告駁回。
抗告程序費用新台幣壹仟元由抗告人負擔。
    理  由
一、抗告意旨略以：
  (一)按執行法院如發見債權人查報之財產確非債務人所有者，應
    命債權人另行查報，於強制執行開始後始發見者，應由執行
    法院撤銷其執行處分，強制執行法第十七條定有明文。查本
    件系爭坐落門牌號碼雲林縣水林鄉○○路104-35號未保存登
    記之建物，確係未保存登記之建物，惟抗告人已提出財政部
    台灣省中區國稅局財產歸屬資料清單在卷，足堪證明系爭建
    物確係抗告人所有，而系爭建物水電費用，長久以來亦均於
    抗告人之帳戶內，按月扣取水電費，此更堪證明系爭建物為
    抗告人所有，是依形式上審查，抗告人確為系爭建物之形式
    上及實質上之所有人無疑。無論學說或實務上，民事執行處
    均僅有形式上之審查權，本件執行處顯已逾越法律上之界線
    。
  (二)按「違章建築物雖為地政機關所不許登記，尚非不得以之為
    交易之標的，原建築人出賣該建築物時，依一般規則，既仍
    負有交付其物於買受人之義務，則其事後以有不能登記之弱
    點可乘，又隨時主張所有權為其原始取得，訴請確認，勢無
    以確保交易之安全，故本院最近見解，認此種情形，即屬所
    謂無即受確認判決之法律上利益，應予駁回。‧‧‧」（最
    高法院50年台上字第1236號判例意旨參照）。未保存登記之
    建物，雖屬尚未為所有權之第一次總登記之建物，但並非不
    得以之為交易，即買賣或贈與之標的，最高法院亦採如是之
    見解，詎執行處仍對系爭建物予以查封，於法即有不合等語
    ，資為抗辯。
二、按「強制執行法第十七條所謂於強制執行開始後，始發見債
    權人查報之財產確非債務人所有者，應由執行法院撤銷其執
    行處分，係指查報之財產確非債務人所有者而言。若該財產
    是否債務人所有尚待審認方能確定，執行法院既無逕行審判
    之權限，尤非聲明同法第十二條所定之異議所能救濟，自應
    依同法第十六條之規定，指示主張有排除強制執行權利之第
    三人，提起執行異議之訴，以資解決」，最高法院49年台抗
    字第72號判例足資參照。
三、本件執行事件相對人京城商業銀行股份有限公司（下稱京城
    銀行）聲請對債務人許榮標、許榮輝所有坐落雲林縣水林鄉
    ○○段364、367-1、367-2、367-3、370-1、371-1、1148地
    號土地及坐落1148地號土地上門牌號碼雲林縣水林鄉○○路
    104-36號（許榮標所有）、104-35號（許榮輝所有）之2 筆
    未保存登記建物請求查封拍賣，業據債權人即相對人提出原
    法院民國（下同）97年3月6日95執甲字第17206 號債權憑證
    、96年3月19日查封筆錄、92年6月10歸戶財產查詢清單、拍
    賣公告、土地及建物登記第二類謄本、地籍圖騰本附執行卷
    為憑。抗告人雖提出雲林縣稅捐稽徵處北港分處97年3月 18
    日雲稅北一字第0971103049號函、台灣省中區國稅局財產歸
    屬資料清單，向執行法院主張雲林縣水林鄉○○路104-35號
    未保存登記建物（下稱系爭建物）係伊所有，執行程序應予
    撤銷云云，惟查：
  (一)本件系爭建物相對人即債權人京城銀行前曾向執行法院聲請
    強制執行（原法院95年度執字第17206號），因執行結果均
    無人應買，經原法院發給債權憑證終結強制執行程序在案。
    依該次執行事件96年3月19日查封筆錄第七點，記載：「‧
    ‧‧門牌水林鄉海埔104-35號，據在場債務人許榮輝經告以
    要旨後，許榮輝稱上述建物係伊所有。」，且拍賣公告第八
    項(四)亦載明：「‧‧‧另許榮輝所有之117 建號建物由其配
    偶甲○○○占有使用中，‧‧」，附表備註欄亦作如是之記
    載，此觀相對人提出之上開查封筆錄、拍賣公告即明，且依
    相對人所提出92年6月10 日歸戶財產查詢清單，亦載明系爭
    建物為債務人許榮輝所有；經原法院依職權函詢雲林縣稅務
    局北港分局房屋稅起課年月及原始納稅義務人為何，經該局
    於97年6月20日函覆：「‧‧‧，旨揭房屋字87年3月起課房
    屋稅，其設籍當時之納稅義務人為許榮輝。」等情，亦有雲
    林縣稅務局北港分局97年6月20日雲稅北字第0971107838 號
    函附執行卷足憑。原法院依上開卷證就系爭建物之外觀為形
    式審查，認定為債務人許榮輝所有而予以強制執行，於法自
    無違誤。
  (二)依抗告人提出台灣省中區國稅局財產歸屬資料清單，雖記載
    系爭建物之所有人為抗告人，惟此係因抗告人於97年3月17
    日以受贈為由，向稅捐機關申請變更納稅人名義之關係，此
    觀抗告人提出之雲林縣稅捐稽徵處北港分處97年3月18 日雲
    稅北一字第0971103049號函即明，並有建築改良物贈與所有
    權移轉契約書影本附執行卷足稽。查系爭建物並未辦保存登
    記，則抗告人縱屬確由債務人許榮輝受贈系爭建物，亦無從
    取得所有權。是抗告人以上開事由，主張系爭建物為伊所有
    ，向執行法院聲明異議，請求撤銷系爭建物之查封執行程序
    ，即屬無據。原法院駁回抗告人之異議，並無違誤；抗告意
    旨指摘原裁定不當，求予廢棄，非有理由，應予駁回。
四、據上論結，本件抗告為無理由，依強制執行法第三十條之一
    ，民事訴訟法第四百九十五條之一第一項、第四百四十九條
    第一項、第九十五條、第七十八條，裁定如主文。
中    華    民    國    97    年    8     月    29    日
                   民事第三庭審判長法  官    陳光秀
                                   法  官    曾平杉
                                   法  官    莊俊華
上為正本係照原本作成。
如不服本裁定，僅得於收受本裁定正本送達後10日內以適用法規
顯有錯誤為理由，向本院提出再抗告狀（須附繕本）依法應繳納
抗告費新台幣1千元，並委任律師為訴訟代理人，經本院許可後
始可再抗告於最高法院。
中    華    民    國    97    年    9     月    1    日
                                   書記官    謝淑玉
【附記】
民事訴訟法第495條之1第2項準用同法第466條之1第1、2項規定
：
(1)對於第二審判決上訴，上訴人應委任律師為訴訟代理人。但上
  訴人或其法定代理人具有律師資格者，不在此限。
(2)上訴人之配偶、三親等內之血親、二親等內之姻親，或上訴人
  為法人、中央或地方機關時，其所屬專任人員具有律師資格並
  經法院認為適當者，亦得為第三審訴訟代理人。
民事訴訟法第466條之2：
上訴人無資力委任訴訟代理人者，得依訴訟救助之規定，聲請第
三審法院為之選任律師為其訴訟代理人。


司法院資訊處製作；財團法人民間司法改革基金會備份。
